臺灣高等法院臺中分院刑事裁定　　　　100年度交抗字第818號
抗　告　人
即受處分人　黃惠玫
上列抗告人因違反道路交通管理處罰條例之聲明異議案件，不服
臺灣彰化地方法院中華民國100年8月22日裁定（100年度交聲字
第1052號，原處分案號：交通部公路總局臺中區監理所彰化監理
站100年6月22日彰監四字第裁64-I00000000號裁決書），提起抗
告，本院裁定如下：
    主  文
抗告駁回。
    理  由
一、抗告人即受處分人黃惠玫（下稱受處分人）抗告意旨略以：
    按白實線設於路側者，作為車輛停放線，為道路交通標誌標
    線號誌設置規則第1項第1款第3目所明定，受處分人因而將
    車輛停放於劃設白實線之位置，自無不合，若該路段係禁止
    停車或禁止臨時停車路段，自應劃設以黃實線、紅實線或設
    置禁止停車等標線或標誌，而非在該路段劃設白實線，俟駕
    駛人混淆或陷於錯誤而停放後，逕予移置保管並掣單告發；
    況車輛駕駛人或有因未能遵守交通規則而跨越雙黃實線行駛
    情事，且通行車輛大小不一，何能逕認受處分人停放汽車位
    置即顯有妨礙其他人、車通行之情事？原裁定難使受處分人
    信服，爰提起抗告請求撤銷原裁定云云。
二、按汽車停車時，顯有妨礙其他人、車通行處所，不得停車。
    道路交通安全規則第112條第1項第9款定有明文。又汽車（
    包括機器腳踏車）駕駛人停車時，在顯有妨礙其他人、車通
    行處所停車者，處新臺幣（下同）600元以上1200元以下罰
    鍰，道路交通管理處罰條例第56條第1項第5款亦定有明文。
    上開法條既係以在顯有妨礙他車通行之處所停車為處罰之構
    成要件，復參諸其立法意旨，係為消除道路任意停放車輛，
    以維護交通秩序，避免交通秩序紊亂，從而，依上揭法條之
    文義及規範目的觀之，倘由駕駛人之停車位置，停車所在道
    路之路幅、寬度，道路既有設置狀況，雙向通車與否及車流
    大小，他車通行時是否顯然受到妨礙等因素綜合判斷，若已
    明顯導致妨礙他車通行或阻礙交通順暢，即可認已違反前開
    規定。又汽車駕駛人有違規停車而駕駛人不在場之情形，當
    場不能掣單舉發者，經以科學儀器取得證據資料證明其行為
    違規，得對汽車所有人逕行舉發之，亦為道路交通管理處罰
    條例第7條之2第1項第7款、同條第2項第4款所明定。
三、經查：
  (一)受處分人所有車牌號碼1139-MA號自用小客車（下稱系爭車
    輛），於民國（下同）100年5月29日上午10時12分許，停放
    於彰化縣員林鎮○○街4號前，車輛熄火，受處分人已離開
    車輛，不能馬上行駛，而為彰化縣警察局警員依道路交通管
    理處罰條例第56條第1項第5款規定，以彰化縣警察局彰警交
    字第I00000000號舉發違反道路交通管理事件通知單逕行舉
    發等情，為受處分人所是認，並有彰化縣警察局彰警交字第
    I00000000號舉發違反道路交通管理事件通知單、交通部公
    路總局臺中區監理所彰監四字第裁64-I00000000號違反道路
    交通管理事件裁決書及員警現場拍攝照片等件在卷可稽（見
    原審卷第7、9、10頁），是受處分人有於上開時間，將系爭
    車輛停放於彰化縣員林鎮○○街4號前車道之事實，已堪認
    定。
  (二)次按白實線設於路側，作為車輛之停放線；路面邊線，用以
    指示路肩或路面外側邊緣之界線，其線型為白實線，道路交
    通標誌標線號誌設置規則第149條第1項第1款第3目及同規則
    第183條分別定有明文，是受處分人停放系爭車輛之該路段
    所劃設之白實線實為路面之邊緣線。再按汽車不得在顯有妨
    害他車通行之處所停車之規範目的無非係為了避免阻礙其他
    車輛、行人通行，造成合法用路權人之不便，並避免發生車
    輛往來危險事故而設，已不因該處是否設有禁止停車或臨時
    停車之標誌、標線而異，是縱受處分人停放車輛之位置未劃
    設有黃實線、紅實線或未經設置禁止停車等標線或標誌，倘
    由駕駛人之停車位置，停車所在道路之路幅、寬度，道路既
    有設置狀況，雙向通車與否及車流大小，他車通行時是否顯
    然受到妨礙等因素綜合判斷，若已明顯導致妨礙他車通行或
    阻礙交通順暢，自堪認所為合於「顯有妨礙其他人、車通行
    」之要件。查依舉發員警事後所提供上開現場採證照片及從
    現場各角度拍攝之照片所示（見原審卷第26至28頁），本件
    舉發地點之路面既係供車輛通行之道路，則受處分人停車當
    不得跨越白實線侵入車道，致妨礙交通之順暢；況系爭車輛
    停放在路面邊線內側之道路上，而該處路段兩側分設有商店
    、攤販，受處分人對上開停車處所路段係雙向單線通行處所
    一情應有所認識，且該路段雙向不定時會有不特定大小之來
    車交會之情形亦同屬一般人可以預見，而受處分人將系爭車
    輛停放在上開雙向單線通行之車道上，佔用道路路面，顯將
    妨礙同向其他人、車通行；又系爭車輛車寬約180公分，車
    身所佔用車道之寬度已達100公分許，致雙黃線與該車停車
    位置（不含後照鏡）僅距離195公分許，有系爭車輛違停位
    置相片量測繪製現場圖在卷可稽（見原審卷第26至28頁），
    按諸常情，該路段同向、雙向不定時會有不特定大小之來車
    通行、交會之情形，應為一般人所能預見，受處分人當無諉
    為不知之理；且195公分縱或仍可供同向車輛通行，然為避
    免擦撞等意外發生，汽車駕駛人於行進中必與左右兩側車輛
    保持一定間隔，則同向車輛欲經過該地點時，顯須偏離原有
    行進路線而跨越雙黃實線駛入對向車道，影響雙向通行，彰
    化縣警察局100年6月20日彰警交字第1000038683號函亦同此
    見解，是本件受處分人停放系爭車輛之位置顯有妨礙他車通
    行，要無可疑。
  (三)受處分人雖質以員警所為舉發違規事實「在顯有妨礙其他人
    、車通行處所停車」所述「顯有」之定義、依據及認定標準
    、是否有「妨礙其他人、車通行」之具體事證可參、員警是
    否為求績效恣意舉發，並提出停車照片為證（見原審卷第13
    至16頁），惟異議狀後附之照片為受處分人於100年6月5日
    自行將車輛停於該處後拍攝，與本案並無關連。且汽車駕駛
    人停車時，本應依各該道路現場之具體情形，斟酌其車輛種
    類、車體大小、停放方式及地點等項，避免妨礙其他人車通
    行，縱所停放位置係未經劃設有黃實線、紅實線或未經設置
    禁止停車等標線或標誌者亦同，業如前述，則受處分人見該
    白色實線處與路邊緣處僅距90公分許，應可預見其如未將車
    輛緊靠路邊停放，與其同向通行之車輛勢必僅能跨越道路分
    向線之雙黃實線行駛至對向車道通行以維行車安全，自應另
    尋適當處所停車，而不得僅以該處係劃有白實線而解免其責
    ，是其再以所停車位置係劃設白實線之可停車路段，而非劃
    設以黃實線、紅實線或設置禁止停車等標線或標誌路段，且
    通行之不特定車輛大小不一，自不能逕認受處分人即有妨礙
    其他人車通行之可能云云，抗告指摘原裁定不當，顯屬無據
    。此外，道路交通管理處罰條例之立法目的即為加強道路交
    通管理，維護交通秩序，確保交通安全而制定，受處分人將
    系爭車輛停放該處顯有妨礙他車通行之情形，既已如前述，
    員警依法舉發以確保交通安全及秩序，自難謂有何陷害人民
    以創造績效之情。
  (四)受處分人另以本件是否合於逕行舉發要件有疑義等語置辯，
    惟查汽車駕駛人違規停車而駕駛人不在場，當場不能或不宜
    攔截製單舉發者，得逕行舉發；而該逕行舉發，應記明車輛
    牌照號碼、車型等可資辨明之資料，以汽車所有人為被通知
    人製單舉發，道路交通管理處罰條例第7條之2第1項第7款、
    同條第2項第4款及同條第4項規定甚明。本件員警於逕行掣
    單舉發時，系爭車輛之汽車駕駛人並不在場，有現場採證照
    片可佐。據此，舉發員警依上開規定，於記明車輛牌照號碼
    、車型等可資辨明之資料，並查明汽車所有人姓名、住址後
    ，自得依同條例第56條第3項規定使用民間拖吊車拖離之。
    是受處分人指責本件逕行舉發有未合要件之處，容有誤會。
四、綜上所述，受處分人停放系爭車輛之位置顯有妨礙他車通行
    之違規事實，既堪認定，原審因認原處分機關援引道路交通
    管理處罰條例第56條第1項第5款之規定，裁處受處分人罰鍰
    900元，核無不合，乃駁回受處分人之異議，並無不當，應
    予維持。受處分人抗告意旨所指均無足取而無理由，業如前
    述，其抗告應予駁回。
五、據上論斷，應依道路交通事件處理辦法第25條、刑事訴訟法
    第412條，裁定如主文。
中    華    民    國   100    年    9     月    28    日
            刑事第十庭    審判長法  官  江  錫  麟
                                法  官  陳      葳
                                法  官  胡  文  傑
以上正本證明與原本無異。
不得再抗告。
                                書記官  陳  宜  屏
中    華    民    國   100    年    9     月    29    日